臺灣臺北地方法院民事判決　　　　　　　96年度訴字第5260號
原　　　告　乙○
訴訟代理人　易定芳律師
被　　　告　醫典國際股份有限公司
法定代理人　甲○○
訴訟代理人　黃哲東律師
訴訟代理人　丙○○
上列當事人間撤銷股東會決議事件，本院於中華民國96年11月
19日言詞辯論終結，判決如下：
    主  文
原告之訴駁回。
訴訟費用由原告負擔。
    事實及理由
一、原告起訴主張：伊為被告之股東，被告於96年6月24日所召
    集之96年度股東臨時會（下稱系爭股東臨時會），關於討論
    第一案中「新生醫典牙醫診所是否轉賣」由會議記錄記載表
    決結論為出席14人，8人贊成，該項決議為讓與全部之營業
    及財產，依據公司法第185條第1項規定應經特別決議，然被
    告卻以出席人數計數表決通過，已不符上開規定之決議方法
    ，決議自應予以撤銷。且當天出席系爭股東臨時會者均非被
    告公司股東本人，而係委託他人代為出席，原告亦不知被代
    理出席者是否確實為被告之股東，另如有一人代理二人以上
    出席者依據公司法第177條第2項規定，亦有不予計算表決數
    之情事，然系爭股東會之決議方法有違前揭規定，伊自得訴
    請撤銷。並聲明：被告於96年6月24日所召集之系爭股東臨
    時會決議應予撤銷。
二、被告則以：系爭股東臨時會出席之股東及股數計有：親自出
    席者原告20萬股、訴外人甲○○10萬股、李勝揚66萬股、林
    莉珍10萬股、沈千智10萬股；委任代理出席股東、股數及受
    任人出席包括：訴外人劉玉霙20萬股（受任人施永勳）、鄭
    綺63萬股（受任人陳淑玲）、蔡東螢8萬股（受任人丙○○
    ）、李浩維29萬股（受任人楊建中）、李浩綱29萬股（受任
    人薛志瑋）、沈伶昭10萬股（受任人張若君）、洪群雄5萬
    股股、沈虹君10萬股（受任人同為吳玉惠）；未親自出席亦
    未委任他人出席股東計訴外人陳文彰5萬股、陳俊良5萬股；
    總計出席股東為13人，其中吳玉惠受洪群雄、沈虹君出席，
    故記錄出席人數為12人，雖系爭股東臨時會會議記錄起先誤
    載出席人數為14人，然出席人數應以實際為準，單純筆誤不
    影響實際出席股東及其持股數之真正。本件實際上出席系爭
    股東臨時會之股東及其股數符合公司法規定股東及其代表發
    行股數2/3以上；又贊成系爭股東臨時會議案者共8人，代表
    股數為235萬股，已符合公司法之相關規定。另原告對於系
    爭股東臨時會之召集程序並無異議，自不得事後主張召集程
    序或決議方法為違反法令或章程訴請撤銷決議等語，資為抗
    辯。
三、兩造不爭執事項：
（一）原告為被告股東，持有股數為20萬股。
（二）被告於96年6月24日召開系爭股東臨時會，原告親自出席
      參加會議，會議中達成決議共三點，包括「新生醫典牙醫
      診所轉賣，所得價金優先清償醫典國際股份有限公司積欠
      銀行貸款包括本金及利息」，然原告反對此項決議。
（三）系爭股東臨時會前開決議，係屬公司法第185條規定應經
      特別決議之事項。
（四）系爭股東臨時會議事錄原先記載出席14日，且未記載各案
      之表決贊成股東及持有股數，嗣後更正該議事錄除將出席
      人數記載「繕打錯誤，實際應為12人」外，另加計贊成決
      議人數、股數。
四、兩造之爭點及論述：
    按股東會之召集程序或其決議方法，違反法令或章程時，股
    東得自決議之日起30日內，訴請法院撤銷其決議。公司法第
    189條定有明文。系爭股東臨時會係於96年6月24日召集並決
    議之，原告主張有決議方法違法之處，故於96年7月6日提起
    本件訴訟，此有起訴狀蓋用本院收狀戳可稽（見本院卷第3
    頁），應認為其合法提起本件訴訟。又原告主張被告關於系
    爭股東臨時會之決議方法有違法等情，為被告所否認，故本
    件之爭點厥為：本件系爭股東臨時會之決議是否合於公司法
    第185條之規定之特別決議規定。現析述如后：
（一）按公司為讓與全部或主要部分之營業或財產，應有代表已
      發行股份總數三分之二以上股東出席之股東會，以出席股
      東表決權過半數之同意行之。公司法第185條第1項第2款
      定有明文。系爭股東臨時會決議第1案內容為「將新生醫
      典牙醫診所轉賣，所得價金優先清償被告積欠銀行貸款包
      括本金與利息」，此有系爭股東臨時會議事錄在卷可稽（
      見本院卷第9頁），自應認該決議之內容屬公司法第185條
      規定應經股東會特別決一之重大行為，先予敘明。
（二）復按，公司法第189條所謂決議方法之違反，係指非股東
      參與決議，特別利害關係人加入表決或出席股東不足法定
      之定額等，對決議結果有影響之情形而言。（最高法院86
      年度台上字第3394號判決意旨參照）。又股東之出席是否
      達於法定人數，已代表已發行之股份為計算標準，其出席
      人數多寡，議事錄與出席登記表所列載之人數是否相符，
      毫無影響代表股額之計算。經查：
    1.系爭股東臨時會議事錄就決議之表決結論原記載出席人數
      為14人，嗣後更正為12人，均與實際上親自出席及代理出
      席人數共13人有間，然出席人數應以實際為準，故不因該
      議事錄筆誤或計數有別而影響實際出席股東及其持股數之
      真正。
    2.又關於出席股東會並非限股東本人為之，係屬得委託他人
      代為出席之事項，故原告不得以系爭股東臨時會中有多位
      股東無親自出席為由，認定該決議方法違反法令。另關於
      議事錄所記載之表決數部分，原雖僅記載贊成該決議之人
      數共計8人，並未將其股數記入，然實際上贊成該決議之
      人數及其股數分別為：甲○○10萬股、李勝揚66萬股、林
      莉珍10萬股、劉玉霙20萬股（受任人施永勳）、鄭綺63萬
      股（受任人陳淑玲）、蔡東螢8萬股（受任人丙○○）、
      李浩維29萬股（受任人楊建中）、李浩綱29萬股（受任人
      薛志瑋），該8為股東所代表之股數共計為235萬股，此有
      前揭股東及代理人出具之確認暨證明書在卷可稽（見本院
      卷第94、95頁）。而反對該決議之股東含原告在內共計5
      人，股數合計55萬股，顯見系爭股東臨時會之決議，有超
      過股東人數15人2/3 之13人出席，而贊成該決議之股數亦
      超過出席股東1/2，自應認該決議合於公司法第185條之特
      別決議規定。
    3.原告雖又以質疑陳俊良依據被告向主管機關提出之股東名
      簿上並無其名，是否確實為被告之股東顯有疑義云云。然
      查，依據股份自由轉讓原則，是否具有公司股東之身分應
      以實際是否持有公司股份為斷。本件洪群雄持有被告之股
      份原為10萬股，於95年8月後轉讓5萬股予陳俊良，此由系
      爭股東臨時會所附之股東名簿上記載洪群雄股份為5萬股
      、陳俊良股份為5萬股自明，且洪群雄於系爭股東臨時會
      中委請吳玉惠代理出席，並於股東名簿上確認股數後簽名
      確認之。另陳俊良於96年4月4日寄送予李勝揚、甲○○等
      人之存證信函中，亦提及其確實有出資投資被告50萬元（
      見本院卷127至129頁），如以每股10元計算，陳俊良所佔
      之股份確實為5萬股無訛。顯見，陳俊良確實因受讓洪群
      雄之股份而成為被告之股東，自應認系爭股東臨時會關於
      決議之股份計數並未因陳俊良之股東身分而有差異。
（三）末按，股東得於每次股東會，出具公司印發之委託書，載
      明授權範圍，委託代理人，出席股東會。除信託事業或經
      證券主管機關核准之股務代理機構外，一人同時受二人以
      上股東委託時，其代理之表決權不得超過已發行股份總數
      表決權之百分之三，超過時其超過之表決權，不予計算。
      公司法第177條第1、2項分別定有明文。查，本件吳玉惠
      雖同時受洪群雄、沈虹君委任出席系爭股東臨時會，然該
      二人之股數分別為5萬股、10萬股，合計為15萬股，僅佔
      被告總股數300萬股之0.5％，除未違反公司法第177條第2
      項之規定外，且該二人係反對系爭股東臨時會決議者，故
      是否合計該二人之股數，顯與系爭股東臨時會決議之成立
      無涉，附此敘明。
五、綜上所述，系爭股東臨時會決議並無原告所稱決議方法違反
    法令之處。從而，原告主張依據公司法第189條規定撤銷系
    爭股東臨時會決議，顯屬無據，應予駁回。
六、因本件事證已臻明確，兩造其餘主張陳述及所提之證據，經
    本院斟酌後，認與判決結果不生影響，均毋庸再予論述，附
    此敘明。
七、訴訟費用負擔之依據：民事訴訟法第78條。
中　　華　　民　　國　　96　　年　　11　　月　　30　　日
                  民事第四庭    法　官　黃柄縉
以上正本係照原本作成
如對本判決上訴，須於判決送達後20日內向本院提出上訴狀
中　　華　　民　　國　　96　　年　　11　　月　　30　　日
                    　　　　　　書記官　楊湘雯
